臺灣高雄地方法院行政訴訟判決
110年度交字第311號
原      告  張翰中  
被      告  高雄市政府交通局

代  表  人  張淑娟  
訴訟代理人  蘇健義  
上列當事人間交通裁決事件，原告不服被告民國110年6月24日高
市交裁字第32-B00000000號裁決，提起行政訴訟，本院判決如下
：
    主　文
原告之訴駁回。
訴訟費用新臺幣參佰元由原告負擔。
    事實及理由
一、程序事項：按行政訴訟法第237條之7規定，交通裁決事件之
    裁判，得不經言詞辯論為之。本件屬交通裁決事件，依兩造
    所述各節及卷內資料其事證已臻明確，本院認無經言詞辯論
    之必要，爰不經言詞辯論而為判決。
二、事實概要：原告於民國110年5月13日18時20分許駕駛車牌號
  &0000; 碼000-0000號自用小客車（下稱系爭車輛），在高雄
    市三民區十全一路、自由一路口(下稱系爭路口)，因有「轉
    彎或變換車道不依標誌、標線、號誌指示」之違規行為，經
    高雄市政府警察局三民第一分局十全路派出所（下稱舉發機
    關）員警填掣高市警交字第B00000000號舉發違反道路交通
    管理事件通知單（下稱舉發通知單）當場舉發。嗣原告於應
    到案日期前之110年5月17日向被告陳述不服，經被告函詢舉
    發機關後，認原告確有上揭違規行為，乃依道路交通管理處
    罰條例（下稱處罰條例）第48條第1項第2款、第63條第1項
    第1款規定，於110年6月24日開立高市交裁字第32-B0000000
    0號裁決書（下稱原處分），裁處原告「罰鍰新臺幣（下同
    ）600元，並記違規點數1點」。原告不服，提起本件行政訴
    訟。
三、原告主張：原告沿自由路南下，行經同盟路直至十全路口前
    ，沿路皆未發現告示牌明定「自由路不得左轉十全路」之告
    示，自由十全路口南下內線車道地上亦無直行標誌，僅路口
    對向設置禁止左轉標誌。自由路南下經十全路口長期無特殊
    規則，110年3月1日新增限制卻缺乏有效提醒與勸導（無顯
    眼標語），僅憑路口禁止左轉標誌而恣意開罰等語。並聲明
    ：原處分撤銷。
四、被告則以：
　㈠按道路交通安全規則第90條規定略以：「駕駛人駕駛汽車，
    除應遵守道路交通標誌、標線、號誌之指示，並服從交通指
    揮人員之指揮外，並應遵守下列規定…」、道路交通標誌標
    線號誌設置規則第74條規定略以：「禁行方向標誌，用以告
    示車輛駕駛人禁行之方向。…禁止左轉用「禁 18」。設於禁
    止各種車輛右轉、左轉或左右轉道路入口附近顯明之處。有
    時間、車種、車道特殊規定者，應在附牌內說明。經檢視系
    爭路口現場標誌設置相片可見：自由一路南向於十全一路口
    於110年3月1日已設有「禁止左轉」標誌牌面(公車除外)。
    是該標誌、標線之設置，在日間自然光線之情形下，業已善
    盡告知行駛於該路口之車輛不得左轉(公車除外)，足以促請
    駕駛人注意不得違規行駛，且於該標誌未見撤銷或廢止前，
    均不影響禁止左轉之效力，則原告仍不得於該路段逕行左轉
    ，亦不得僅憑個人主觀認定而恣意決定不予遵守。故原告所
    持理由，顯係事後矯飾辯解之詞，殊不足採。
　㈡復經檢視採證影片可見：畫面時間18:22:20-員警站立於自由
    一路、十全一路東南側，一輛公車依規定左轉行駛、18:22:
    30-一輛訴外人車輛於系爭路口欲左轉行駛，員警以手勢指
    揮該車直行，訴外人車輛依員警指揮直行行駛、18:22:42-
    原告車輛於系爭路口欲左轉行駛，員警以手勢指揮該車直行
    ，惟原告仍左轉十全一路行駛，員警上前攔停，車號000-00
    00。是原告於前揭時間、地點確有「轉彎或變換車道不依標
    誌、標線、號誌指示」之違規事實，被告據以裁處，洵無不
    合等語，資為抗辯。
　㈢並聲明：原告之訴駁回。
五、本院之判斷：
  ㈠按「汽車駕駛人轉彎或變換車道時，有下列情形之一者，處
    600元以上1,800元以下罰鍰：……2.不依標誌、標線、號誌指
    示」；「汽車駕駛人有下列各款所列條款之一者，除依原條
    款處罰鍰外，並予記點：1.有第33條第1項、第2項、第38條
    第1項、第40條、第45條、第47條第1款至第3款、第48條、
    第49條或第60條第2項第1款、第2款情形之一者，各記違規
    點數1點」，處罰條例第48條第1項第2款、第63條第1項第1
    款分別定有明文。復按道路交通安全規則第90條規定：「駕
    駛人駕駛汽車，除應遵守道路交通標誌、標線、號誌之指示
    ，並服從交通指揮人員之指揮外，並應遵守下列規定…」、
    道路交通標誌標線號誌設置規則第74條規定略以：「禁行方
    向標誌，用以告示車輛駕駛人禁行之方向。…禁止左轉用『禁
     18』。設於禁止各種車輛右轉、左轉或左右轉道路入口附近
    顯明之處。有時間、車種、車道特殊規定者，應在附牌內說
    明。再按違反道路交通管理事件統一裁罰基準及處理細則（
    下稱處理細則）第1條規定：「本細則依道路交通管理處罰
    條例第92條第4項規定訂定之。」第2條規定：「（第1項）
    處理違反道路交通管理事件之程序及統一裁罰基準依本細則
    之規定辦理。（第2項）前項統一裁罰基準，如附件違反道
    路交通管理事件統一裁罰基準表(下稱裁罰基準表)。」上開
    處理細則之規定，就其立法目的及功能，乃為防止處罰機關
    枉縱或偏頗，依處罰條例第92條第4項所授權交通部會同內
    政部訂定處理細則及其附件裁罰基準表，用以維持裁罰之統
    一性與全國因違反道路交通管理事件受處罰民眾之公平，不
    因裁決人員不同，而生偏頗，寓有避免各監理機關於相同事
    件恣意為不同裁罰之功能，並非法所不許，於憲法上保障人
    民財產權之意旨並無牴觸（此並有司法院釋字第511號解釋
    理由書意旨足資參照），並無違反法律保留原則。而依裁罰
    基準表的記載，汽車駕駛人轉彎或變換車道時，不依標誌、
    標線、號誌指示，期限內繳納或到案聽候裁決者，應處罰鍰
    600元，並記違規點數1點，核此規定，既係基於母法之授權
    而為訂定，且就處理細則附件所示裁罰基準表中有關處罰條
    例第48條第1項第2款規定之裁罰基準內容，並未牴觸母法，
    被告自得依此基準而為裁罰。
  ㈡本件如事實概要欄所述之原告違規事實，有舉發通知單、原
    處分之裁決書、送達證書、高雄市政府警察局三民第一分局
    110年8月30日高市警三一分交字第11072341700號函、員警
    受理交通違規申訴案件答辯報告表、該路口設置標誌照片、
    110年6月3日高市警三一分交字第11071529700號函、Google
    實景圖及原告行駛路線示意圖、被告簽稿會核單暨標誌設置
    照片、採證光碟等在卷可稽(本院卷第35至56頁)，且經本院
    當庭勘驗採證光碟並製作勘驗筆錄附卷可參(本院卷第74至7
    5頁)，洵堪認定為真。
　㈢原告雖主張沿路皆未發現告示牌明定「自由路不得左轉十全
    路」之告示，自由十全路口南下內線車道地上亦無直行標誌
    云云，然系爭路口號誌燈燈桿上設置一面禁止左轉之標誌，
    該標誌下方牌面記載「公車除外」之字樣，此有系爭路口照
    片在卷可佐(見本院卷第45至47頁)；此外，依原告所提供系
    爭車輛之行車紀錄器影像畫面亦可清楚見到系爭路口左前方
    所設置「禁止左轉」之標誌(本院卷第85頁)，查該禁止左轉
    標誌之豎立位置明顯可見，圖樣清晰可辨，亦無遭受樹木或
    其他物體遮蔽之情形，故原告於駕駛系爭車輛左轉之前理當
    得以事先看見該標誌，進而遵守該標誌之指示，然原告猶逕
    自左轉，顯然違反該指示標誌無訛。原告猶以前詞主張，洵
    屬無據。
  ㈣按行政罰法第7條第1項規定：「違反行政法上義務之行為非
    出於故意或過失者，不予處罰。」其中所謂故意，係指行為
    人對於構成違規之事實及該事實係屬違規，明知並有意使其
    發生者（直接故意），或行為人對於構成違規之事實，預見
    其發生而其發生並不違背其本意，且知悉該事實係屬違規者
    （間接故意）而言；所謂過失係指行為人雖非故意，但按其
    情節應注意，並能注意，而不注意者（無認識之過失），或
    行為人對於構成違規之事實，雖預見其能發生而確信其不發
    生者（有認識之過失）而言。原告客觀上既有左轉彎不依標
    誌指示之違規行為，且系爭路口已設置有清楚明確之標誌以
    供駕駛人遵循行駛，已如前述，故原告主觀上縱非故意，亦
    有應注意能注意而疏未注意之過失，自屬違反處罰條例第48
    條第1項第2款規定之行為無訛，被告依同條例第63條第1項
    第1款及參酌裁罰基準表之規定，依法裁處原告罰鍰600元，
    並記違規點數1點之處分，於法並無不合，原告猶執前詞請
    求撤銷原處分，經本院一一審酌後，均核無足採。
六、綜上所述，原告確有「轉彎或變換車道不依標誌、標線、號
    誌指示」之違規行為，被告依法據以裁處如原處分所示，於
    法核無違誤。原告訴請撤銷原處分，為無理由，應予駁回。
七、本件判決基礎已臻明確，兩造其餘之攻擊防禦方法及訴訟資
    料經本院斟酌後，核與判決不生影響，無一一論述之必要，
    併予敘明。
八、本件第一審裁判費為300元，應由原告負擔，爰確定第一審
    訴訟費用額如主文第2項所示。
據上論結，本件原告之訴為無理由，依行政訴訟法第237條之7、
第237條之8第1項、第237條之9第1項、第236條、第98條第1項前
段，判決如主文。
中　　華　　民　　國　　111 　年　　5 　　月　　4 　　日
　　　　　　　　　行政訴訟庭  法官  謝琬萍
以上正本係照原本作成。
如不服本判決，應於判決送達後20日內，向本院提出上訴狀並表
明上訴理由（原判決所違背之法令及其具體內容或依訴訟資料可
認為原判決有違背法令之具體事實），其未載明上訴理由者，應
於提出上訴後20日內向本院補提理由書（上訴狀及上訴理由書均
須按他造人數附繕本，如未按期補提上訴理由書，則逕予駁回上
訴），並應繳納上訴裁判費新臺幣750元。
中　　華　　民　　國　　111 　年　　5 　　月　　5 　　日
                              書記官 林麗文